【裁判字號】    90,訴,541
【裁判日期】    900514
【裁判案由】    返還借款
【裁判全文】
臺灣板橋地方法院民事判決  九十年度訴字第五四一號
    原      告  乙○○
    被      告  甲○○
右當事人間請求返還借款事件，本院判決如左：
    主    文
被告應給付原告新臺幣壹佰貳拾萬元，及其中新臺幣伍拾萬元部分自民國八十六年一
月一日起至清償日止；又其中新臺幣柒拾萬元部分自民國八十六年七月一日起至清償
日止，均按週年利率百分之五計算之利息。
訴訟費用由被告負擔。
本判決於原告以新臺幣肆拾萬元為被告供擔保後，得假執行。
    事    實
甲、原告方面：
一、聲明：如主文第一項所示，並願供擔保請准宣告假執行。
二、陳述：
    緣原告與被告本係鄰居，後因經常碰面而成為朋友關係，民國八十三年五、六月
    起，被告即以其經營之紙器公司需資金周轉為由向原告借款，原告基於與被告之
    朋友情誼，遂答應之。被告借款之初，均在取得原告所貸予之款項後，以客票並
    經其背書後交付予原告以供清償借款之擔保，並於清償借款後取回該客票；八十
    四年二月被告再度以周轉資金為由向原告借款新臺幣（下同）一百二十萬元，然
    其交付之客票到期均遭退票，被告方於八十四年二月二十六日簽發二張金額共一
    百二十萬元之本票（下稱系爭本票）予原告以換回客票，並表示分期於二張本票
    到期日屆至時，依票載金額返還借款，然該二紙本票到期日分別於八十五年十二
    月三十一日及八十六年六月三十一日屆至，原告向被告請求返還借款，被告竟拒
    不返還借款，嗣後亦均置之不理。為此，爰依消費借貸之法律關係請求被告給付
    原告一百二十萬元，及其中五十萬元部分自八十六年一月一日起至清償日止；又
    其中七十萬元部分自八十六年七月一日起至清償日止，均按週年利率百分之五計
    算之利息。
三、證據：提出本票二紙為證。
乙、被告方面：
一、聲明：原告之訴及假執行之聲請均駁回。
二、陳述：自認伊向原告借款一百二十萬元，簽發本票二紙以清償借款，然本票均未
    兌現，伊現已無資力清償該筆借款。
丙、本院依職權調閱臺灣板橋地方法院檢察署八十九年度偵字第一四０六０號妨害自
    由案卷。
    理    由
一、原告主張被告於八十四年二月間以周轉資金為由向原告借款一百二十萬元，然其
    交付之客票到期均遭退票，被告方於八十四年二月二十六日簽發二張金額共一百
    二十萬元之系爭本票予原告以換回客票，並表示分期於二張本票到期日屆至時，
    依票載金額返還借款，然該二紙本票到期日分別於八十五年十二月三十一日及八
    十六年六月三十一日屆至，原告向被告請求返還借款，被告竟拒不返還借款，嗣
    後亦均置之不理之事實，業據提出本票影本二紙為證，復經被告自認在卷（見九
    十年五月一日言詞辯論筆錄），堪信為真正。
二、按借用人應於約定期限內返還與借用物種類、品質、數量相同之物。又給付有確
    定期限者，債務人自期限屆滿時起，負遲延責任，民法第四百七十八條、修正前
    民法第二百二十九條第一項定有明文。經查，本件兩造訂立系爭消費借貸契約時
    ，約定系爭二紙本票之到期日即八十五年十二月三十一日及八十六年六月三十一
    日為返還期限，為兩造所不爭執，屬於定有返還期限之消費借貸契約，依民法第
    四百七十八條前段及修正前民法第二百二十九條第一項之規定，期限屆滿時起，
    被告即應負遲延責任。從而，原告本於消費借貸法律關係，請求被告給付一百二
    十萬元，及其中五十萬元部分自八十六年一月一日起至清償日止；又其中七十萬
    元部分自八十六年七月一日起至清償日止，均按週年利率百分之五計算之利息，
    於法有據，應予准許。
三、原告陳明願供擔保，聲請宣告假執行，核無不合，爰酌定相當擔保之金額併宣告
    之。
四、據上論結：本件原告之訴為有理由，依民事訴訟法第七十八條、第三百九十條第
    二項，判決如主文。
中      華      民      國    九十      年      五      月     十四     日
                                臺灣板橋地方法院民事第三庭
~B法  官  徐福晉
右正本證明與原本無異。
如不服本判決，應於判決送達後廿日，內向本院提出上訴狀。
中      華      民      國    九十      年      五      月     十八     日
~B書記官  陳金鳳


司法院資訊處製作；財團法人民間司法改革基金會備份。
